【裁判字號】    98,上訴,527
【裁判日期】    980625
【裁判案由】    違反毒品危害防制條例
【裁判全文】
臺灣高等法院高雄分院刑事判決         98年度上訴字第527號
上  訴  人
即  被  告  甲○○
                    現另案於臺灣高雄女子監獄執行
選任辯護人  柯淵波律師（法律扶助）
上列上訴人因違反毒品危害防制條例案件，不服臺灣屏東地方法
院97年度訴緝字第60號中華民國98年3 月4 日第一審判決（起訴
案號：臺灣屏東地方法院檢察署97年度偵字第4277、4850號），
提起上訴，本院判決如下：
     主  文
原判決關於共同販賣第一級毒品部分暨定應執行刑部分均撤銷。
甲○○共同販賣第一級毒品，處有期徒刑拾伍年。扣案編號３－
Ａ、３－Ｂ、３－Ｃ號行動電話支（含電話號碼000000
0000門號卡壹片）沒收，扣案販賣毒品所得新臺幣伍佰元與
共犯乙○○連帶沒收。
     事  實
一、甲○○與乙○○（業經原審法院判處有期徒刑18年確定）係
    同居男女朋友，甲○○明知海洛因為毒品危害防制條例規定
    之第一級毒品，不得販賣，且乙○○素以門號0000000000之
    行動電話為聯絡工具，意圖營利而販賣海洛因，竟與乙○○
    共同基於販賣海洛因之犯意聯絡，於民國97年6 月5 日上午
    7 時50分許，在乙○○位於屏東縣枋寮鄉○○路259 巷2 弄
    126 號之住處內，代乙○○接聽葉榮國所撥打欲洽購海洛因
    之上開電話，並在電話中與之商妥由葉榮國購買新臺幣（下
    同）500 元之海洛因，並約定至屏東縣枋寮鄉僑德國小見面
    交貨，旋由乙○○攜帶1 包價值500 元之海洛因至約定之僑
    德國小交付予葉榮國而完成交易。
二、案經屏東縣政府警察局移送臺灣屏東地方法院檢察署檢察官
    偵查起訴。
    理  由
一、按被告以外之人於審判外之言詞或書面陳述，除法律有規定
    者外，不得作為證據；但被告以外之人於審判外之陳述，經
    當事人於審判程序同意作為證據，法院審酌該言詞陳述或書
    面陳述作成時之情況，認為適當者，亦得為證據，刑事訴訟
    法第159 條第1 項、第159 條之5 第1 項分別定有明文。而
    本件檢察官引用之下列各項證據，屬被告以外之人在審判外
    陳述之傳聞證據部分，均經被告甲○○及其辯護人同意作為
    證據，而本院審酌上開證據資料製作時之情況，尚無違法不
    當或證明力明顯過低之瑕疵，認為以之作為本件認定被告甲
    ○○犯罪之證據應屬適當，依首揭規定，應有證據能力。
二、訊據被告甲○○對上揭代乙○○接聽葉榮國所撥打欲洽購海
    洛因之電話，並於電話中與葉榮國談妥販賣交易價值500 元
    之海洛因及約定交貨地點，而由乙○○送交海洛因至約定地
    點僑德國小給葉榮國之販賣第一級毒品海洛因等事實坦承不
    諱，核與證人葉榮國於警偵訊中所證述其撥打電話購買毒品
    海洛因而與被告甲○○在電話中談妥購買之價金及交貨地點
    等情節相符，且參酌證人即共同被告乙○○在原審中所證稱
    ：97年6 月5 日販賣毒品給葉榮國時，被告甲○○是與伊同
    住一處，賣給葉榮國的毒品是伊的，收取的5 百元並沒有交
    給被告甲○○等語，足認被告所供承之上開與毒品購買者葉
    榮國在電話中商洽談妥販賣交易海洛因等情節核與事實相符
    ，應堪採信。再者，觀之被告與證人葉榮國之上開通話內容
    係「被告：你要處理多少？你要處理一張以上，要不然現在
    下雨我沒有辦法過去。葉（榮國）：這樣喔。被告：如果一
    張我就幫你送過去。葉：我這裡剩600 而已。被告：再去向
    人家借400 呀。葉：要去那裡借400 ？被告：600 ，也只能
    拿一個小用的而已，那你拿500 就好了。葉：到那裡啦？被
    告：那裡有一間國小。葉：那裡的國小？被告：僑德國小。
    葉：僑德國小。被告：是的，到了打給我。」，有被告甲○
    ○持共同被告乙○○之行動電話號碼0000000000與證人葉榮
    國通話之通訊監察譯文1 份附卷可考（警4 卷第205 頁），
    被告在原審中並供稱：通訊監察譯文中，伊所稱之「處理一
    張」係指對方拿一千元的海洛因等語（原審訴緝卷第17頁）
    。足見被告已就毒品交易之標的（海洛因）、數量價金（
    500 元）、交貨地點（僑德國小）等關乎販賣毒品之重要內
    容與購買者葉榮國經洽談而決定，因而被告甲○○確有著手
    參與販賣海洛因予葉榮國之構成要件行為自堪認定。另在共
    同被告乙○○住處查扣為乙○○所有之粉末10包，經鑑定結
    果，均含海洛因成分，驗餘淨重合計0.93公克、直接裝載該
    粉末之包裝袋總重2.55公克，有法務部調查局濫用藥物實驗
    室鑑定書1 紙附卷可據，另有上揭扣案門號0000000000之行
    動電話可資佐證。又按政府為杜絕毒品氾濫，毒害人民甚深
    ，再三宣導教民眾遠離毒品，媒體報導既深且廣，對於禁絕
    毒品之政策，應為民眾所熟悉。又政府對於查緝施用、轉讓
    及販賣毒品無不嚴格執行，且販賣毒品罪係重罪，若無利可
    圖，衡情一般持有毒品者，當不致輕易將持有之毒品交付他
    人。況且，販賣毒品乃違法行為，非可公然為之，且有其獨
    特之販售路線及管道，亦無公定之價格，復可任意增減其分
    裝之數量，而每次買賣之價量，亦可能隨時依市場貨源之供
    需情形、交易雙方之關係深淺、資力、對行情之認知、可能
    風險之評估、查緝是否嚴緊，及購買者被查獲時供述購買對
    象之可能性風險評估等諸般事由，而異其標準，非可一概而
    論，是販賣之利得，誠非固定，而縱使販賣之人從價差或量
    差中牟利方式雖異，其意圖營利之非法販賣行為仍屬同一。
    被告與乙○○甘冒如被警查獲將承擔重刑制裁之風險，以行
    動電話商洽毒品買賣交易再約定地點交貨方式為販賣第一級
    毒品之犯行，若無利可獲，豈可能如此而為，是應認被告甲
    ○○與共犯乙○○有從中獲利之意圖甚明。本件事證明確，
    被告販賣第一級毒品之犯行堪以認定。
三、被告甲○○雖另辯稱：伊接葉榮國之電話時，係在一旁之乙
    ○○指示下，與葉榮國洽談販賣毒品之數量價金及交貨地點
    ，應僅係基於幫助之犯意而成立販賣第一級毒品之幫助犯云
    云。惟按刑法上之幫助犯，係指以幫助之意思，對於正犯資
    以助力，而未參與實行犯罪之行為者而言，如就構成犯罪事
    實之一部，已參與實行，即屬共同正犯。又販賣毒品罪之販
    賣者與購毒者就買賣毒品之重要內容有所表示時，縱使販毒
    者尚未實際交付毒品，仍可認為已經著手販賣毒品之實施；
    亦即販賣毒品之犯行，以販賣者與應買者雙方就買賣毒品之
    重要內容有所意思表示而達成契約之合致時，即已著手於販
    賣毒品之構成要件行為（最高法院97年度台上字第3600號、
    第3541號判決參照）。本案被告甲○○就上開販賣毒品交易
    之標的（海洛因）、價金數量（500 元）、交貨地點（僑德
    國小）、時間（隨即）等重要事項，於電話中與葉榮國進行
    洽談而有所意思表示，雙方並已達成毒品買賣契約之合致，
    應認其即已著手於販賣毒品之構成要件行為，縱其僅有幫助
    乙○○販賣毒品之意思，然既參與實行販賣毒品之構成要件
    行為，即難謂無販賣毒品之犯意聯絡，仍應負共同正犯責任
    。被告所辯其僅係幫助販賣第一級毒品云云，自非可採。
四、按海洛因係毒品危害防制條例第2 條第2 項第1 款所規定之
    第一級毒品，是被告甲○○所為，係犯毒品危害防制條例第
    4 條第1 項之販賣第一級毒品罪。被告甲○○與乙○○間有
    販賣第一級毒品之犯意聯絡及行為分擔，為共同正犯。又販
    賣第一級毒品固屬應嚴加處罰之重大犯罪，然同為販賣第一
    級毒品之人，其原因動機不一，犯罪情節未必盡同，或有大
    盤毒梟者，亦有中、小盤之分，甚或僅止於吸毒者同儕間為
    求互通有無之有償轉讓者亦有之，其販賣行為所造成危害社
    會之程度自屬有異，法律科處此類犯罪所設之法定最低本刑
    卻同為無期徒刑，不可謂為不重。經查，本件被告與共同被
    告乙○○係同居男女朋友關係，因而接聽乙○○所持用之行
    動電話與購買毒品者商洽交易毒品之數量金額及交貨地點而
    參與販賣第一級毒品之犯行，所參與販賣毒品犯行僅1 次，
    販賣毒品之價值僅500 元，且未自販毒行為中獲得利益，犯
    罪情節尚難與大盤或中盤毒梟者相提併論，本院即令處以被
    告最低刑度即無期徒刑而禁錮終身，仍有致情法失平之處，
    誠屬情輕法重，其犯罪情狀尚非全然無可憫恕之處，爰依刑
    法第59條規定減輕其刑。
五、原審為論罪科刑之判決，固非無見。惟(一)按毒品危害防制條
    例第18條第1 項前段規定「查獲之毒品及專供製造或施用毒
    品之器具，不問屬於犯人與否，均沒收銷毀之」。乃刑法第
    38條第1 項第1 款之特別規定。至於所稱「查獲」之毒品，
    則係指經有罪判決書事實欄認定與被告犯罪事實有關之毒品
    而言（最高法院91年台上字第4076號、90年台上字第5210號
    、第5870號判決參照）。本件扣案之第一級毒品海洛因10包
    係於共犯乙○○住處查獲，乙○○並供承係其所有之物（乙
    ○○另犯17件販賣第一級毒品罪，經原審以97年度訴字第11
    55號判決罪刑在案），惟尚與被告甲○○與乙○○共犯本件
    之販賣毒品犯罪事實無關，自無庸在被告甲○○之判決中併
    予宣告沒收，又扣案之夾鏈袋1 包，依卷存證據尚無法證明
    係預備供被告甲○○販賣毒品所用之物，原判決對該扣案之
    海洛因10包及夾鏈袋1 包併予宣告沒收，尚有未恰。(二)又通
    訊監察譯文係警員依據通訊監察錄音帶內容以文字方式呈現
    而製作之文書，乃該監聽錄音內容之顯示，此為學理上所稱
    之派生證據，屬於文書證據之一種。故若以通訊監察譯文為
    證據，必須指出譯文中所顯示之通話錄音內容與待證事實之
    關聯性，而非逕以該形式上存在之物品即通訊監察譯文1紙
    為證據。原審引「被告甲○○持共犯乙○○之行動電話號碼
    0000000000與上開證人通話之通訊監察譯文各1 份」為證據
    ，惟並未敘明係以譯文顯示之何段通話錄音內容為證據，及
    與待證事實間之關聯性，亦屬未恰。被告甲○○對共同販賣
    第一級毒品罪部分提起上訴，上訴意旨仍執前詞辯稱僅成立
    幫助販賣毒品罪云云，雖非可取，但原判決既有前揭可議，
    自應由本院將原判決關於共同販賣第一級毒品暨定應執行刑
    部分予撤銷改判。爰審酌被告甲○○無視政府嚴厲禁絕毒品
    之政策與決心，仍參與販賣海洛因之行為，戕害他人身心健
    康及對社會治安之危害程度非輕，惟念及被告販賣毒品之次
    數僅1 次，且販賣之金額僅500 元，情節非重，及犯後供承
    部分犯罪事實之態度等一切情狀，量處被告如主文第2 項所
    示之刑。被告另被訴轉讓第一級毒品部分已經原審判決確定
    ，附此敘明。
六、扣案行動電話12支，其中3 支（扣案物編號3-A 、3-B 、3-
    C） 曾經搭配電話號碼0000000000門號卡，作為販賣毒品之
    聯絡工具（本件被告甲○○係持0000000000號行動電話與購
    買毒品之葉榮國聯絡），業據乙○○於原審法院97年度訴字
    第1155號審理中供明（參附原審卷之該案判決書所載）。乃
    共犯乙○○所有供販賣毒品犯罪所用之物，應依毒品危害防
    制條例第19條第1 項規定沒收之。扣案現金在500 元範圍內
    ，乃被告甲○○與共犯乙○○共同販賣毒品所得之財物，應
    依同條項規定，與共犯乙○○連帶沒收之。至於扣案未使用
    之夾鏈袋1 包，及其餘9 支行動電話、現金扣除500 元之部
    分（即27,700元），因不能證明與本案販賣第一級毒品犯罪
    有直接關係，自無庸予宣告沒收，附此敘明。
據上論結，應依刑事訴訟法第369 條第1 項前段、第364 條、第
299 條第1 項前段，毒品危害防制條例第4 條第1 項、第19條第
1 項，刑法第11條、第28條、第59條、第65條第2 項規定，判決
如主文。
本案經檢察官劉玲興到庭執行職務。
中    華    民    國    98    年    6     月    25    日
                刑事第一庭  審判長法  官  郭雅美
                                  法  官  張意聰
                                  法  官  莊崑山
以上正本證明與原本無異。
如不服本判決應於收受本判決後10日內向本院提出上訴書狀，其
未敘述上訴理由者，並得於提起上訴後10日內向本院補提理由書
狀（均須按他造當事人之人數附繕本）「切勿逕送上級法院」。
中    華    民    國    98    年    6     月    25    日
                                  書記官  葉淑華
附錄本判決論罪科刑法條：
毒品危害防制條例第4條第1項：
製造、運輸、販賣第一級毒品者，處死刑或無期徒刑；處無期徒
刑者，得併科新臺幣1千萬元以下罰金。


司法院資訊處製作；財團法人民間司法改革基金會備份。
